【裁判字號】    99,上易,981
【裁判日期】    990602
【裁判案由】    贓物
【裁判全文】
臺灣高等法院刑事判決                 99年度上易字第981號
    上訴人  臺灣臺北地方法院檢察署檢察官
    被  告  乙○○
上列上訴人因被告贓物案件，不服臺灣臺北地方法院99年度簡上
字第1號，中華民國99年3月17日第一審判決（聲請簡易判決處刑
書案號：98年度偵字第23420號），提起上訴，本院判決如下：
    主  文
原判決撤銷。
乙○○故買贓物，處拘役伍拾伍日，如易科罰金以新台幣壹仟元
折算壹日。
    犯罪事實
壹、甲○○於民國（下同）98年5月16日凌晨1時許，在臺北市○
    ○區○○路15號好樂迪KTV ，遭自稱「黃志龍」的成年男子
    以撥打電話為由，借取SONY ERICSSON 行動電話1 支（序號
    000000000000000 ）隨即侵占而逃逸無蹤。
貳、乙○○明知某年籍不詳成年男子所出售的上述行動電話屬於
    來路不明贓物，竟基於故買贓物的故意，於98年6 月間某日
    ，在臺北縣永和市福和橋下跳蚤市場，以新臺幣（下同）3
    千元買受，並於2 日後在臺北縣三重市重新橋下跳蚤市場，
    以3 千1 百元售予林耀文，林耀文再轉售予邱唯尊。
、經行動電話所有人甲○○報警，調閱通聯紀錄而查悉上情。
    理  由
壹、被告對於卷證的證據能力均表示無意見（本院99年5月19日
    審判筆錄）。
貳、被告乙○○坦承以3 千元價格於臺北縣永和市福和橋下跳蚤
    市場購買上述行動電話，嗣於臺北縣三重市重新橋下跳蚤市
    場，以3 千1 百元賣予林耀文等事實；但矢口否認故買贓物
    ，辯稱：「不知為贓物，我雖然曾經賣手機給林耀文，但不
    能證明這支手機是我賣給他的。」等語。
、對於被告辯解的認定
一、被告於上述時地，故買甲○○遭侵占的行動電話，再輾轉出
    售予林耀文、邱唯尊的犯行，有被害人甲○○、證人林耀文
    、邱唯尊與趙麗茹的證述，以及證物認領保管單、通聯調閱
    查詢單、行動電話序號（影本）為憑。
二、連同本案，被告已經第3 次因竊贓罪嫌而遭檢警調查，有本
    院被告前案紀錄表可憑。各次行為方式均是於跳蚤市○○○
    ○路不明行動電話，與本案犯行如出一轍。被告既經多次檢
    警偵查，對於購自跳蚤市場的行動電話屬於來路不明贓物的
    事實，應有高度認識。
三、被告堅稱自己屬於謹慎小心之人，並辯稱：「不能證明手機
    是我賣給林耀文的，若是我賣予林耀文，我一定會寫身分證
    字號、簽名蓋章、蓋手印；但林耀文什麼資料都沒有。」等
    語。
    以被告如此小心謹慎且對於跳蚤市場出售的手機其為贓物具
    有高度認識之人，自應對於出售手機者的身分或手機來源，
    加以查詢或確認；但被告並未如渠所辯謹慎的求證，甚至是
    在毫無查問的情形下即予以收購。
    被告既辯稱其出售手機時，均會交付記載自己的身分證字號
    並簽名蓋章的收據予買方；卻未同等要求售予手機之人為相
    同行為，出示收據。
    雖謂跳蚤市場攤販流動性高，兼有未能清楚提供貨品來源的
    情形；但並不因此即得以任意出售贓物或以此作為解免故買
    贓物罪責的理由。
    行動電話因具有高單價及易轉賣的特性，現今通訊行買賣中
    古行動電話均需留下交易對象的年籍資料。被告既然對於跳
    蚤市場販售的手機具有贓物的高度認識，又屬於謹慎小心之
    人，於自己出售手機時也知曉出具基本資料予買方；但於買
    受本案行動電話時，卻對賣家完全不為查詢確認，即予以買
    受，顯然有違常理。被告辯稱不知是贓物，沒有故買贓物的
    犯意等語，無可採信。
    證人邱唯尊供稱手機購自於證人林耀文；證人林耀文供稱其
    前手為被告乙○○，因而循線查獲被告；而被告卻及至本院
    審理始終未能提供其前手的資訊以供法院調查。被告知贓而
    故買的犯意與犯行，可以認定。
四、證人林耀文固曾證稱：「中古機都有一定市價，本案手機新
    機的話，至少有7 、8 千元，我們收的話，舊的均是以5 折
    價格來收。」等語（原審21頁），原審因而認定被告以3 千
    元價格購入本案手機，並無以顯不相當低價購入情事。
    但證人林耀文曾與被告因共同竊盜、故買贓物犯嫌，經檢警
    併列被告進行偵查（臺灣桃園地方法院檢察署99年度偵字第
    5624號竊盜等案）。證人林耀文既與被告同屬慣常於跳蚤市
    場交易之人，且均涉竊贓罪嫌，其為被告立證的證明力極其
    薄弱。況且，是否以顯不相當低價購入贓物並非刑法故買贓
    物罪的構成要件，只要被告明知是來路不明贓物仍加以買受
    ，罪即成立，購入價格的多寡，並非所問。
肆、撤銷改判的理由
一、撤銷原判決的理由
    原判決採信被告乙○○前述辯詞而為無罪的認定，應有誤會
    。檢察官上訴，指稱原判決不當，有理由，應予撤銷改判。
二、自為判決的論罪科刑理由
（一）被告乙○○所為，觸犯刑法第349條第2項故買贓物罪。
（二）審酌被告乙○○助長竊贓行為人銷贓的管道，增加失竊物
      復得的困難度，犯後不具悔意，參酌其犯罪動機、目的、
      智識程度、犯罪手段與贓物價值等一切情狀，認宜量處如
      主文所示刑罰，並諭知易刑標準如主文。
伍、適用法律
一、刑事訴訟法第369條第1項前段、第364條、第299條第1項前
    段。
二、刑法第349條第2項、第41條第1項前段。
中    華    民    國    99    年    6    月     2    日
                  刑事第十四庭審判長法  官  林明俊
                                    法  官  吳淑惠
                                    法  官  郭豫珍
以上正本證明與原本無異。
不得上訴。
                                    書記官  胡勤義
中    華    民    國    99    年    6    月     2    日
附錄：本案論罪科刑法條全文
中華民國刑法第349條第2項
（普通贓物罪）
搬運、寄藏、故買贓物或為牙保者，處 5 年以下有期徒刑、拘
役或科或併科 1 千元以下罰金。

司法院資訊處製作；財團法人民間司法改革基金會備份。
